---
title: "scRNAseq_CITEseq_src"
author: "Laëtitia Racine"
date: "2022-09-02"
subtitle: "Dernière modification : `r format(Sys.time(), '%d %B, %Y')`"
output:
  html_document:
    code_folding: "show"
    toc: false
    theme: journal
---


# 1) scRNAseq_CITEseq_ind_CreateSeuratObject.Rmd

*OBJECTIVES* =  
- Créer les matrices de count individuelles à partir des fichiers issus de CellRanger
- Mettre les matrices de count au format Seurat Object pour chaque condition
- Enregistrer les objets Seurat individuel dans une liste 
  
*INPUTS* =   
- scRNAseq_[condition]_sample_feature_bc_matrix_barcodes.tsv.gz  
- scRNAseq_[condition]_sample_feature_bc_matrix_features.tsv.gz  
- scRNAseq_[condition]_sample_feature_bc_matrix_matrix.mtx.gz  
- scRNAseq_[condition]_filtered_feature_bc_matrix_barcodes.tsv.gz  
- scRNAseq_[condition]_filtered_feature_bc_matrix_features.tsv.gz    
- scRNAseq_[condition]_filtered_feature_bc_matrix_matrix.mtx.gz    
  
*OUTPUTS* = 
- list_seurat_obj.rds  
  
```{r}

rmarkdown::render(input = ,
                  output_format = "html_document",
                  output_dir = "",
                  output_file = paste0(Sys.Date(), '_', "scRNAseqseq_CITEseq_ind_CreateSeuratObject.html"))

```



# 2) scRNAseq_CITEseq_ind_FilterData.Rmd

*OBJECTIVES* =  
- Filtrer les cellules sur la base du nombre de gènes détectés (entre 1000 et 6500)
- Calculer les métriques QC pourcentage d’ARN mitochondrial et ribosomal  
- Filtrer les cellules sur la base de leur pourcentage d’ARN mitochondrial (moins de 25%)   
- Filtrer les cellules sur la base de leur pourcentage d’ARN ribosomal (plus de 5%)   
- Filtrer les gènes pour enlever les gènes mitochondriaux   
- Créer un tableau récapitulatif indiquant le nombre de cellules et gènes écartés par chaque filtre  
- Créer un tableau récapitulatif sur les min/median/max de chaque paramètre  
  
*INPUTS* =   
- list_seurat_obj.rds  

*OUTPUTS* = 
- plot_feature_filter.png  
- plot_percentMTRB_filter.png  
- filter_tab_seurat_obj.csv  
- summary_tab_seurat_obj.csv  
- list_seurat_obj_qc.rds 
- list_seurat_obj_each_filter_qc.rds

```{r}

rmarkdown::render(input = ,
                  output_format = "html_document",
                  output_dir = "",
                  output_file = paste0(Sys.Date(), '_', "scRNAseq_CITEseq_ind_FilterData.html"))

```



# 3) scRNAseq_CITEseq_ind_NormalizeData.Rmd

*OBJECTIVE* = 
- Normaliser les données avec Seurat classique
- Visualiser les effets du cycle cellulaire et régression des données
- Visualiser les effets des filtres
- Vérifier l’absence de doublets
- Vérifier le nombre d’UMI par gènes
- Normaliser les données avec SCTransform



# 4) scRNAseq_CITEseq_merge_IntegrateDatasets.Rmd