---
title: "scRNAseq_CITEseq_integ_ReductionDimension"
author: "Laëtitia Racine"
date: "2022-10-03"
subtitle: "Dernière modification : `r format(Sys.time(), '%d %B, %Y')`"
output:
  html_document:
    code_folding: "show"
    toc: false
    theme: journal
---

```{r, Setup, include=FALSE}
knitr::opts_chunk$set(echo = TRUE)
```

```{r, Dependencies, message=F, warning=F}

library(Seurat)
library(dplyr)
library(ggplot2)

```

https://satijalab.org/seurat/articles/pbmc3k_tutorial.html#perform-linear-dimensional-reduction-1
https://satijalab.org/seurat/articles/dim_reduction_vignette.html

```{r, Working directories and external script}

directory = "/home/rparmentier/Bureau/Git_Metabo_Analysis/"
directory_exp = paste0(directory, "exp/")
directory_data = paste0(directory, "data/scRNAseq/")
directory_bin = paste0(directory, "bin/")

# Create a unique folder for output corresponding to the date of the day
current_date = format(Sys.time(), "%Y%m%d")
dir.create(path = paste0(directory_exp,"scRNAseq_CITEseq_integ_ReductionDimensions/"))
dir.create(path = paste0(directory_exp,"scRNAseq_CITEseq_integ_ReductionDimensions/", current_date))
directory_output = paste0(directory_exp, "scRNAseq_CITEseq_integ_ReductionDimensions/", current_date, "/")

# Load external script with functions and constantes 
source(file = paste0(directory_bin, "functions_constantes.R"))

```

```{r, Input loading}

dir = pic_last_dir(paste0(directory_exp, "scRNAseq_CITEseq_integ_IntegrateConditions/"))
# Object with cc regression and log integration
seurat_obj_cc_log = readRDS(paste0(dir, "/", "integratelog_seurat_obj_qc_norm_ccr.rds"))
# Object with cc regression and sct integration
# seurat_obj_cc_sct = readRDS(paste0(dir, "/", "integratesct_seurat_obj_qc_norm_ccr.rds"))
# Object without cc regression and log integration
seurat_obj_log = readRDS(paste0(dir, "/", "integratelog_seurat_obj_qc_norm.rds"))
# Object without cc regression and sct integration
# seurat_obj_sct = readRDS(paste0(dir, "/", "integratesct_seurat_obj_qc_norm.rds"))

```


# Perform linear dimensional reduction and determine the "dimensionality" (PCA)

https://satijalab.org/seurat/articles/pbmc3k_tutorial.html#perform-linear-dimensional-reduction-1
Jackstraw method is time consuming for large dataset. We choose to use only the heuristic elbow plot method to determine the dimensionality.
On commence par tracer des "elbow plots" qui permettent de déterminer visuellement un nombre de dimensions à conserver (approximatif). Les dimensions sont rangées selon le pourcentage de variance qu'elles expliquent. On souhaite conserver les dimensions qui expliquent le plus la variance. Pour cela, on repère l'endroit où la courbe fait un coude.
De façon approximative, on observe que les 30 premières dimensions représentent la majorité de la variance donc on ne s'occupe plus des autres dimensions. 

```{r, PCA and dimensionality}

dim_choice_fun = function(obj, name_assay, reduction_pca) {
  
  # Scale needed after integration
  obj = ScaleData(object = obj,
                  assay = name_assay,
                  split.by = "orig.ident",
                  verbose = TRUE)
  # PCA calculation
  obj = RunPCA(object = obj,
               assay = name_assay,
               npcs = 100,
               reduction.name = reduction_pca,
               verbose = TRUE)
  
  # Plots
  pca_plot = DimPlot(object = obj, 
                     group.by = "orig.ident", 
                     reduction = reduction_pca) + NoLegend() 
  
  pca_split_plot = DimPlot(object = obj, 
                           group.by = "orig.ident", 
                           split.by = "orig.ident", 
                           reduction = reduction_pca)
   
  elb_plot = ElbowPlot(object = obj, ndims = 100, reduction = reduction_pca) +
    geom_vline(xintercept = 10, color = "red", size = 1) +
    geom_vline(xintercept = 20, color = "red", size = 1) +
    geom_vline(xintercept = 30, color = "red", size = 1) +
    geom_vline(xintercept = 40, color = "red", size = 1) +
    theme(plot.background = element_rect(fill = "white"))
  
  pca_htmp = DimHeatmap(object = obj,
                       dims = 1:30,
                       reduction = reduction_pca,
                       balanced = TRUE)

  pca_dim = VizDimLoadings(object = obj,
                           dims = 1:30, 
                           reduction = reduction_pca)

  # Outputs
  results = list(obj = obj,
                 pca_plot = pca_plot,
                 pca_split_plot = pca_split_plot,
                 elb_plot = elb_plot,
                 pca_htmp = pca_htmp,
                 pca_dim = pca_dim)
  return(results)
  
}

dim_seurat_obj_cc_log = dim_choice_fun(seurat_obj_cc_log, "integrated.log", "pca.lognorm")
seurat_obj_cc_log = dim_seurat_obj_cc_log$obj

# dim_seurat_obj_log = dim_choice_fun(seurat_obj_log, "integrated.log", "pca.lognorm")
# seurat_obj_log = dim_seurat_obj_log$obj
# 
# dim_seurat_obj_cc_sct = dim_choice_fun(seurat_obj_cc_sct, "integrated.log", "pca.lognorm")
# seurat_obj_cc_sct = dim_seurat_obj_cc_sct$obj
# 
# dim_seurat_obj_sct = dim_choice_fun(seurat_obj_sct, "integrated.log", "pca.lognorm")
# seurat_obj_sct = dim_seurat_obj_sct$obj

```

```{r, PCA plot1, fig.width = 20}

(dim_seurat_obj_cc_log$elb_plot | dim_seurat_obj_cc_log$pca_plot) / dim_seurat_obj_cc_log$pca_split_plot
# (dim_seurat_obj_log$elb_plot | dim_seurat_obj_log$pca_plot | dim_seurat_obj_log$pca_split_plot)
# (dim_seurat_obj_cc_sct$elb_plot | dim_seurat_obj_cc_sct$pca_plot | dim_seurat_obj_cc_sct$pca_split_plot)
# (dim_seurat_obj_sct$elb_plot | dim_seurat_obj_sct$pca_plot | dim_seurat_obj_sct$pca_split_plot)

```

```{r, PCA plot2, fig.height = 20, fig.width = 20}

dim_seurat_obj_cc_log$pca_htmp / dim_seurat_obj_cc_log$pca_dim
# dim_seurat_obj_log$pca_htmp / dim_seurat_obj_log$pca_dim
# dim_seurat_obj_cc_sct$pca_htmp / dim_seurat_obj_cc_sct$pca_dim
# dim_seurat_obj_sct$pca_htmp / dim_seurat_obj_sct$pca_dim

```

```{r, Dimension choice}

print("We chose dimensions 1 --> 30 for downstream analysis.")
dim_choice = c(1:30)

```


# Perform non-linear dimensional reduction (UMAP)

```{r, UMAP}

umap_fun = function(obj, assay_name, dim_choice, reduction_pca, reduction_umap) {
  
  obj = RunUMAP(object = obj, 
                assay = name_assay,
                dims = dim_choice, 
                reduction =  reduction_pca, 
                reduction.name = reduction_umap, 
                verbose = TRUE)
  
  umap_plot = DimPlot(object = obj, 
                      group.by = "orig.ident", 
                      reduction = reduction_umap) + NoLegend()
  
  umap_split_plot = DimPlot(object = obj, 
                            group.by = "orig.ident", 
                            split.by = "orig.ident", 
                            reduction = reduction_umap)
  
  results = list(obj = obj,
                 umap_plot = umap_plot,
                 umap_split_plot = umap_split_plot)
  
  return(results)
  
}

umap_seurat_obj_cc_log = umap_fun(seurat_obj_cc_log, "integrated.log", dim_choice, "pca.lognorm", "umap.lognorm")
seurat_obj_cc_log = umap_seurat_obj_cc_log$obj

umap_seurat_obj_log = umap_fun(seurat_obj_log, "integrated.log", dim_choice, "pca.lognorm", "umap.lognorm")
seurat_obj_log = umap_seurat_obj_log$obj

umap_seurat_obj_cc_sct = umap_fun(seurat_obj_cc_sct, "integrated.sct", dim_choice, "pca.sct", "umap.sct")
seurat_obj_cc_sct = umap_seurat_obj_cc_sct$obj

umap_seurat_obj_sct = umap_fun(seurat_obj_sct, "integrated.sct", dim_choice, "pca.sct", "umap.sct")
seurat_obj_sct = umap_seurat_obj_sct$obj

```

```{r, UMAP plot, fig.width = 22}

umap_seurat_obj_cc_log$umap_plot / umap_seurat_obj_cc_log$umap_split_plot
# umap_seurat_obj_log$umap_plot | umap_seurat_obj_log$umap_split_plot
# umap_seurat_obj_cc_sct$umap_plot | umap_seurat_obj_cc_sct$umap_split_plot
# umap_seurat_obj_sct$umap_plot | umap_seurat_obj_sct$umap_split_plot

```


# Choose optimal object for downstream analysis and matrice extraction

=> normalisation SCT dans régression sur le cycle cellulaire 

```{r}



```


```{r, Save outputs}

ggsave(plot = (dim_seurat_obj_cc_log$elb_plot | dim_seurat_obj_cc_log$pca_plot) / dim_seurat_obj_cc_log$pca_split_plot, 
          filename = paste0(directory_output, ".................svg"),
          height = 8, width = 12)
ggsave(plot = (dim_seurat_obj_log$elb_plot | dim_seurat_obj_log$pca_plot) / dim_seurat_obj_log$pca_split_plot, 
          filename = paste0(directory_output, ".................svg"),
          height = 8, width = 12)
ggsave(plot = (dim_seurat_obj_cc_sct$elb_plot | dim_seurat_obj_cc_sct$pca_plot) / dim_seurat_obj_cc_sct$pca_split_plot, 
          filename = paste0(directory_output, ".................svg"),
          height = 8, width = 12)
ggsave(plot = (dim_seurat_obj_sct$elb_plot | dim_seurat_obj_sct$pca_plot) / dim_seurat_obj_sct$pca_split_plot, 
          filename = paste0(directory_output, ".................svg"),
          height = 8, width = 12)


saveRDS(seurat_obj_cc_log, paste0(directory_output, "integratelog_seurat_obj_qc_norm_ccr_reduc.rds"))
saveRDS(seurat_obj_log, paste0(directory_output, "integratelog_seurat_obj_qc_norm_reduc.rds")) 
saveRDS(seurat_obj_cc_sct, paste0(directory_output, "integratesct_seurat_obj_qc_norm_ccr_reduc.rds"))
saveRDS(seurat_obj_sct, paste0(directory_output, "integratesct_seurat_obj_qc_norm_reduc.rds"))

```

```{r, Rsession}

# Clean working space and show package version
rm(list = ls())
sessionInfo()

```
